臺灣高等法院臺南分院刑事判決　　　　　　　九十一年度上訴字第六七四號　　Ｇ
　　　上　訴　人
　　　即　被　告　甲　○　○
右上訴人因偽造文書等案件，不服臺灣臺南地方法院九十一年度訴緝字第一六號中華
民國九十一年四月十八日第一審判決（起訴案號：臺灣臺南地方法院檢察署八十九年
度偵字第八三一號），提起上訴，本院判決如左：
      主      文
原判決撤銷。
甲○○連續行使偽造私文書，足以生損害於公眾及他人，處有期徒刑柒月。
貼有甲○○相片之補領「乙○○」之身分證壹張、偽造「乙○○」印章一顆、身分證
申請書上「乙○○」署押壹枚、甲○○與財資公司所簽訂之附條件買賣契約書上「乙
○○」印文貳枚及署押壹枚、動產擔保交易附條件買賣設定登記申請書上「乙○○」
印文壹枚、甲○○向南都公司訂購汽車之訂購合約書上「乙○○」署押壹枚均沒收。
      事      實
一、甲○○基於意圖為自己不法所有之概括犯意，於民國（下同）八十八年二月間，
    持本人相片至台南市西區戶政事務所，謊稱其妹「乙○○」遺失身分證，冒乙○
    ○名義填具申請書，交付承辦之公務員，申請補發乙○○身分證，使戶政事務所
    人員陷於錯誤而補發乙○○之身分證交付甲○○，足生損害於乙○○及戶政（身
    分證核發）業務之管理。甲○○取得乙○○名義貼其照片之補發身分證後，乃於
    三月中旬持補發之乙○○身分證向南都汽車股份有限公司（下稱南都公司）詐購
    車號Ｃ七～二○六二號自小客車一部（價金新台幣《下同》四十七萬四千元），
    並在訂購合約書上偽簽「乙○○」之署押，復以該自小客車向財資股份有限公司
    （下稱財資公司）申辦貸款四十四萬元用以支付購車款，並在附條件買賣契約書
    及動產擔保交易附條件買賣設定登記申請書上，偽簽「乙○○」署押後，授權不
    知情之業務員盜刻「乙○○」名義之印章，並蓋用盜刻之「乙○○」印文於其上
    ，使財資公司陷於錯誤交付汽車一輛，並致生損害於乙○○、南都公司、財資公
    司及交通監理機關對於審核動產擔保交易附條件買賣設定登記之正確性。嗣於八
    十八年十一月二十一日上午十時四十五分許，在台南市○○路六號前為警盤查時
    查獲。
二、案經臺南市警察局第二分局報請暨經乙○○訴請臺灣臺南地方法院檢察署檢察官
    偵查起訴。
      理      由
一、訊據上訴人即被告甲○○對於右揭偽造文書、詐欺之犯行坦承不諱，核與告訴人
    乙○○之指訴及證人林志展於警訊中證述之情節大致相符，復有補領國民身分證
    申請書影本、甲○○與財資公司所簽訂之附條件買賣契約書、動產擔保交易附條
    件買賣設定登記申請書、甲○○向南都公司訂購汽車之訂購合約書各一份附卷及
    甲○○假冒告訴人乙○○名義申請之補發身分證影本扣案可稽，被告自白核與事
    實相符，本件事證明確。又被告持本人相片至台南市西區戶政事務所，謊稱其妹
    「乙○○」遺失身分證，冒乙○○名義填具申請書，交付承辦之公務員，申請補
    發乙○○身分證，所為申請書係表彰係「乙○○」申請，應屬私文書，其提出申
    請則係行使私文書，而公務員並將此不實事項登載，自均足生損害於乙○○及戶
    政（身分證核發）業務之管理；再者在附條件買賣契約書及動產擔保交易附條件
    買賣設定登記申請書上所蓋之「乙○○」印文係被告授權不知情之業務員所盜刻
    並加蓋，亦據被告於本院審理時供認在卷，此部份之事證亦明。是被告行使偽造
    文書、詐欺等犯行，均堪予認定。
二、核被告甲○○所為係犯刑法第二百十六條、第二百十條（行使偽造申請書及行使
    訂購合約書、附條件買賣契約書及動產擔保交易附條件買賣設定登記申請書）、
    第二百十四條之行使偽造私文書及使公務員登載不實文書罪暨刑法第三百三十九
    條第一項詐欺取財罪（詐得身分證及汽車）。其利用不知情之業務員盜刻「乙○
    ○」印章及加蓋「乙○○」之印文於附條件買賣契約書及動產擔保交易附條件買
    賣設定登記申請書上，為偽造「乙○○」印章、印文之間接正犯，其偽造「乙○
    ○」署押、印章、印文（原判決疏漏未引）各屬偽造私文書之階段行為，其偽造
    私文書及使公務員登載不實文書之低度行為，亦為行使之高度行為所吸收，均不
    復另論罪。被告多次行使偽造私文書、詐欺行為，時間緊接，犯罪構成要件相同
    ，顯係基於概括之犯意反覆為之，應依連續犯之規定論以一罪並加重其刑。其所
    犯上開行使偽造私文書、行使使公務員登載不實文書、詐欺等罪間，有方法結果
    之牽連關係，為牽連犯，應從一重之行使偽造私文書罪處斷。
三、原審予以論罪科刑，固非無見，但查：（一）原判決事實欄僅抄襲起訴書所載：
    被告「持本人相片至台南市西區戶政事務所，謊稱其妹乙○○遺失身分證，冒其
    名義填具申請書，申請補發乙○○身分證，使戶政事務所人員陷於錯誤而補發乙
    ○○之身分證予之」，對被告有否行使偽造「乙○○」名義之申請書、是否使公
    務員登載不實並行使，是否足生損害於乙○○及戶政（身分證核發）業務之管理
    等情，事實既未記載，理由亦未審究，容有闕漏。（二）被告係授權不知情之業
    務員盜刻「乙○○」名義之印章，並蓋用盜刻之「乙○○」印文於附條件買賣契
    約書及動產擔保交易附條件買賣設定登記申請書上，原判決事實欄則認定係被告
    自己盜刻乙○○印章，已有未當。且原判決於理由欄亦未認定被告有偽造印章、
    印文之罪，即有認定事實不依理由之違法。（三）貼有甲○○相片乙○○國民身
    分證一張，為犯罪所得之物，且為被告所有並持之以供詐購上開汽車之用，業據
    被告於警訊時自承在卷（警卷第四頁），被告雖於警訊及偵查中供稱該身分證正
    本已遺失，惟原判決未依刑法第三十八條第二款、第三款宣告沒收，亦未說明未
    沒收之理由，自有不當。（四）原判決於據上論斷欄贅引刑法第二百十七條，且
    未引據沒收上開署押、印文所依據之法條及罰金罰鍰提高標準條例第一條前段，
    亦有未洽。被告上訴意旨猶執前詞，認原判決量刑過當，雖不足採，惟原判決既
    有可議，自應由本院將原判決撤銷改判。爰審酌被告犯罪之動機、目的、手段、
    所生危害、與被害人關係及犯罪後坦承犯行態度良好及已與被害人達成和解等一
    切情狀，量處如主文第二項所示之刑，以資懲儆。未扣案之貼有甲○○相片乙○
    ○國民身分證一張，為被告犯罪所得且又持之以供犯罪之物，且被害人乙○○到
    庭指述被告仍持之以行使，應依刑法第三十八條第一項第二款、第三款宣告沒收
    ；偽造之「乙○○」印章一枚雖被告於警訊、偵查中供稱已遺失，仍有沒收之必
    要，及偽造補領國民偽造補領國民身分證申請書上「乙○○」署押一枚、甲○○
    與財資公司所簽訂之附條件買賣契約書上「乙○○」印文二枚及署押一枚、動產
    擔保交易附條件買賣設定登記申請書上「乙○○」印文一枚、甲○○向南都公司
    訂購汽車之訂購合約書上「乙○○」署押一枚，則均依刑法第二百十九條規定沒
    收之。
據上論斷，應依刑事訴訟法第三百六十九條第一項前段、第三百六十四條、第二百九
十九條第一項前段，刑法第五十六條、第二百十六條、第二百十條、第二百十四條、
第三百三十九條第一項、第五十五條、第三十八條第一項第二款、第三款、第二百十
九條，罰金罰鍰提高標準條例第一條前段，判決如主文。
本案經檢察官羅清溪到庭執行職務。
中    華    民    國      九十一      年      七      月      卅一      日
                                  臺灣高等法院臺南分院刑事第四庭
                                      審判長法官  陳    義    仲
                    法官  楊    子    莊
                                            法官  蔡    崇    義
右正本證明與原本無異。
如不服本判決，應於判決送達後十日內向本院提出上訴狀，其未敘述理由者並應於提
出上訴狀後十日內向本院補提理由書（應附繕本)。
                                      法院書記官  李    育    儒
中    華    民    國      九十一      年      八      月      五        日
附錄本案論罪科刑法條全文：
刑法第二百十條：偽造、變造私文書，足以生損害於公眾或他人者，處五年以下有期
                徒刑。
刑法第二百十四條：明知為不實之事項，而使公務員登載於職務上所掌之公文書，足
                  以生損害於公眾或  他人者，處三年以下有期徒刑、拘役或五百
                  元以下罰金。
刑法第二百十六條：行使第二百十條至第二百十五條之文書者，依偽造、變造文書或
                  登載不實事項或使登載不實事項之規定處斷。
刑法第三百三十九條第一項：意圖為自己或第三人不法之所有，以詐術使人將本人或
                          第三人之物交付者，處五年以下有期徒刑、拘役或科或
                          併科一千元以下罰金。
